【裁判字號】    96,上訴,4153
【裁判日期】    970214
【裁判案由】    過失致死
【裁判全文】
臺灣高等法院刑事判決                96年度上訴字第4153號
上  訴  人
即  被  告  甲○○
選任辯護人  陳培仁律師
            黃英豪律師
上列上訴人因過失致死案件，不服臺灣宜蘭地方法院95年度訴字
第340號，中華民國96年7月31日第一審判決（起訴案號：臺灣宜
蘭地方法院檢察署94年度偵字第1827、1875號），提起上訴，本
院判決如下：
    主  文
上訴駁回。
甲○○緩刑參年。
    事  實
一、緣交通部臺灣區國道新建工程局第三區工程處將北宜高速公
    路頭城蘇澳段第C510標礁溪四城段橋樑工程交由榮民工程股
    份有限公司承攬施工。榮民工程股份有限公司北宜第二施工
    處復將「北宜高速公路頭城蘇澳段第C510 標「4K＋213～5K
    ＋223 主線高架橋及匝道1、4高架橋橋樑工程」交由宜而宏
    營造有限公司承攬施工。宜而宏營造有限公司又將北宜高速
    公路頭城蘇澳段第C510標「4K＋213～5K＋223主線高架橋及
    匝道1、4高架橋橋樑工程之上部結構箱型樑護欄及隔欄工程
    」交由杰諾工程企業有限公司承攬施工。杰諾工程企業有限
    公司再將該「上部結構箱型樑護欄及隔欄工程」交予甲○○
    承攬施工。甲○○為上開承攬工程之負責人，負責掌控現場
    進度、監督指揮施工及管理現場工人安全等事宜，為從事業
    務之人。其僱用逾期居留之外國勞工NAEOPRASERTKONGMA（
    中文名為鞏馬）、吳克安等人施作該工程，為其等之雇主。
    於民國93年10月17日，甲○○明知駕駛堆高機需具備堆高機
    駕駛執照，且對於荷重在1公噸以上堆高機，應由受過特殊
    安全衛生教育訓練之員工實施，以防止危險之發生，而依當
    時客觀環境，並無不能注意之情形，詎甲○○竟疏未注意上
    開事項，任令未受過特殊安全衛生教育訓練，且無堆高機駕
    駛執照之鞏馬駕駛6公噸堆高機，致使鞏馬於同日18時許，
    駕駛該6公噸堆高機至宜蘭縣礁溪鄉○○○○○路頭城蘇澳
    段第C510標工程3K＋048上下橋面之路堤施工便道處，下橋
    時不慎衝出施工便道，墜落至下方水溝，而受有多發性損傷
    併內出血及頭、胸、腹挫傷併骨折之傷害，經送醫急救後不
    治死亡。
二、案經鞏馬之配偶乙○○訴由臺灣宜蘭地方法院檢察署檢察官
    偵查起訴。
    理  由
一、上開事實，業經上訴人即被告甲○○坦承不諱，核與證人游
    文玲、游國川、王林樓、乙○○證述相符，並有榮民工程股
    份有限公司北宜第二施工處與宜而宏營造有限公司工程契約
    、宜而宏營造有限公司與杰諾工程企業有限公司工程承攬合
    約書、杰諾工程企業有限公司與甲○○工程承攬協議書各1
    份、估價單1紙、高力實業社堆高機使用日檢點表1份在卷為
    憑。鞏馬於上開時、地駕駛堆高機不慎衝出施工便道墜落下
    方水溝，致受有多發性損傷併內出血及頭、胸、腹挫傷併骨
    折之傷害，經送醫急救不治死亡，由宜蘭縣警察局礁溪分局
    報請臺灣宜蘭地方法院檢察署檢察官督同法醫師相驗屬實，
    有驗斷書、相驗屍體證明書、相驗筆錄各1 份及蒐證、現場
    及相驗照片27幀在卷為憑，堪認被告自白與事實相符。
二、按雇主對勞工應施以從事工作及預防災變所必要之安全衛生
    教育、訓練，勞工安全衛生法第23條定有明文。又雇主對於
    荷重在1 公噸以上之堆高機，應指派經特殊安全衛生教育訓
    練人員操作，勞工安全衛生設施規則第126 條亦定有明文。
    被告明知駕駛堆高機需具備堆高機駕駛執照，且對於荷重在
    1 公噸以上堆高機，應由接受特殊安全衛生教育訓練之員工
    實施，以防止危險之發生，被告為上開承攬工程之負責人，
    於協調、指揮調度工作時，應遵守上該規定，而依當時客觀
    環境，並無不能注意之情形，竟疏未注意，任令未接受特殊
    安全衛生教育訓練，且無堆高機駕駛執照之鞏馬駕駛6 公噸
    堆高機，致使鞏馬於上開時、地，下橋時不慎衝出施工便道
    而不治死亡，被告顯有過失甚明。且被告之過失行為與鞏馬
    之死亡間，顯有相當因果關係。本件事證明確，被告犯行堪
    以認定，應予依法論科。
三、被告行為後，刑法及罰金罰鍰提高標準條例業經修正，並自
    95年7月1日生效施行。因刑法第276條第2項，法定本刑中關
    於罰金刑之規定，而刑法第33條第5款業經修正，罰金最低
    額提高為新臺幣1,000元以上，並以百元為單位，經新、舊
    法比較，以舊法規定有利於被告，自應整體適用舊刑法之相
    關規定。
四、查被告為上開承攬工程之負責人，負責掌控現場進度、監督
    指揮施工及管理現場工人安全等事宜，為從事業務之人。核
    被告所為，係犯刑法第276條第2項之業務過失致人於死罪。
    原審以被告犯罪可以認定，而適用刑法第276條第2項，並審
    酌被告素行尚佳，其對上開注意義務之違反，造成鞏馬死亡
    之結果、犯罪情節、過失之程度、犯後以鞏馬係受僱於乙○
    ○，企圖卸責，造成乙○○哀慟逾恆，身心煎熬難耐等一切
    情狀，判處有期徒刑1年2月，並因被告犯罪之時間，在96年
    4月24日以前，所犯符合中華民國96年罪犯減刑條例第2條第
    1項第3款所定之減刑要件，依法減刑，核其認事用法，洵無
    違誤，被告上訴坦承犯行，請求從輕量刑，經核原判決已斟
    酌刑法第57條各款情狀，並無失出失入之情，上訴自無理由
    ，應予駁回。爰審酌被告雖曾於94年間因本件雇用逾期居留
    之外國勞工鞏馬而違反就業服務法，經台灣宜蘭地方法院於
    95年2月13日以95年度宜簡字第17號判處有期徒刑5月確定，
    於95年6月6日易科罰金執行完畢，有本院被告前案紀錄表1
    紙可參，惟其於該案執行完畢後，5年內未故意犯有期徒刑
    以上之罪，且被告於本院審理期間，深表悔悟，並已與被害
    人家屬達成和解，有附帶民事訴訟和解筆錄及郵政國內匯款
    執據在卷為憑，是其犯罪所生之損害業已減輕，本院認被告
    經此教訓，當知警惕，信無再犯之虞，所宣告之刑以暫不執
    行為適當，爰宣告被告緩刑3年，以啟自新（緩刑參照最高
    法院95年第8次刑事庭會議決議適用新法）。
據上論斷，應依刑事訴訟法第368條，刑法第74條第1項第1 款，
判決如主文。
本案經檢察官覃正祥到庭執行職務。
中    華    民    國    97    年     2    月    14    日
                  刑事第二庭審判長法  官  呂丹玉
                                  法  官  王詠寰
                                  法  官  李麗玲
以上正本證明與原本無異。
如不服本判決，應於收受送達後10日內向本院提出上訴書狀，其
未敘述上訴之理由者並得於提起上訴後10日內向本院補提理由書
（均須按他造當事人之人數附繕本）。
                                  書記官  廖婷璇
中    華    民    國    97    年    2     月    15    日
附錄：本案論罪科刑法條全文
刑法第276條：
因過失致人於死者，處2年以下有期徒刑、拘役或2,000元以下罰
金。
從事業務之人，因業務上之過失犯前項之罪者，處5年以下有期
徒刑或拘役，得併科3,000元以下罰金。


司法院資訊處製作；財團法人民間司法改革基金會備份。
